臺灣臺南地方法院刑事判決　　　　　　　100年度易字第415號
公　訴　人　臺灣臺南地方法院檢察署檢察官
被　　　告　杜慶源
上列被告因傷害等案件，經檢察官提起公訴（一００年度調偵字
第五四０號、第五四一號），被告於準備程序中就被訴事實為有
罪之陳述，經本院裁定改依簡式程序審理，判決如下：
    主  文
杜慶源犯侵入住宅罪，處有期徒刑貳月，未扣案之鑰匙壹支沒收
；又犯傷害罪，處有期徒刑玖月。應執行有期徒刑拾月，未扣案
之鑰匙壹支沒收。
    犯 罪 事 實
一、杜慶源與柯欣慧原係男女朋友，兩人於民國九十九年十月一
    日分手，杜慶源心有不甘欲挽回柯欣慧，於一００年一月十
    四日上午十分三十分許，攜帶菜刀一把前往臺南市○區○○
    路二段九巷五號之三柯欣慧住處外，基於無故侵入住宅之犯
    意，以其前與柯欣慧交往時複製之柯欣慧住處鑰匙一支，開
    啟柯欣慧住處門鎖，而無故侵入柯欣慧住處並躲藏在內。迨
    同日上午十一時許，柯欣慧與其阿姨洪秀鳳返家後，發現屋
    內有不明飲料疑似有他人侵入，而開始尋找有無他人，恰洪
    秀鳳在屋內發現杜慶源，杜慶源因一時心慌，竟基於普通傷
    害之犯意，持菜刀對洪秀鳳揮舞多刀，致洪秀鳳受有左臉頰
    二十五公分切割傷併咬肌肌肉斷裂、左耳四公分撕裂傷併耳
    軟骨暴露、左眉二點五公分切割傷、左前額二點五公分及右
    臉頰五公分切割傷等傷害，杜慶源隨即逃離現場。嗣經警循
    線於一００年一月十五日通知杜慶源到案而查獲，並帶同取
    出作案所用菜刀一把及所穿著之灰色襯衫一件、黑色牛仔褲
    一件及黑色球鞋一雙。
二、案經柯欣慧告訴及洪秀鳳訴由臺南市政府警察局第六分局移
    送臺灣臺南地方法院檢察署檢察官偵查起訴。
    理  由
一、本件係經被告杜慶源於準備程序當庭表示認罪，而經本院裁
    定以簡式審判程序加以審理，則依據刑事訴訟法第二百七十
    三條之二、同法第一百五十九條第二項之規定，不適用傳聞
    法則有關限制證據能力之相關規定，合先敘明。
二、認定本件犯罪事實之理由及證據：
  (一)被告杜慶源就其於上開時地，有以複製之鑰匙開啟柯欣慧住
    處門鎖而侵入，以及在屋內以菜刀攻擊洪秀鳳，致洪秀鳳受
    有左臉頰二十五公分切割傷併咬肌肌肉斷裂、左耳四公分撕
    裂傷併耳軟骨暴露、左眉二點五公分切割傷、左前額二點五
    公分及右臉頰五公分切割傷乙情，業據被告於警詢、偵訊及
    本院審理時均坦承不諱，復據證人柯欣慧、洪秀鳳於警詢及
    偵查中證述明確，並有洪秀鳳之成功大學醫學院附設醫院診
    斷證明書、扣押筆錄、扣押物品目錄表各一份、現場情形及
    扣案物照片二十九張等在卷可憑，以及被告持以傷害洪秀鳳
    之菜刀可資佐證。是被告於上開時地，未經柯欣慧之同意擅
    自侵入柯欣慧住處，以及持菜刀攻擊洪秀鳳，致洪秀鳳受有
    上開傷勢等情，即堪認定。
  (二)按刑法上殺人罪與傷害人致死罪之區別，本視加害人有無殺
    意為斷，被害人所受之傷害程度，固不能據為認定有無殺意
    之唯一標準，但加害人之下手情形如何，於審究犯意方面，
    仍不失為重要參考資料，有最高法院著有二十年非字第一○
    四號判例可資佐參。查被告於上揭時地，以其預備之菜刀攻
    擊被害人洪秀鳳，致洪秀鳳受有「左臉頰二十五公分切割傷
    併咬肌肌肉斷裂、左耳四公分撕裂傷併耳軟骨暴露、左眉二
    點五公分切割傷、左前額二點五公分及右臉頰五公分切割傷
    」等傷害，業經本院認定如前，被告為上揭行為時之主觀犯
    意，應審酌當時情況，視其下手之輕重、加害之部位等，以
    為判斷。本件被告堅稱僅有傷害之犯意而無殺人之意思，而
    觀諸被害人洪秀鳳上揭傷勢，為集中臉部之表淺切割傷及撕
    裂傷，並無嚴重之穿刺傷，足認被告應係持刀揮向被害人臉
    部造成上開表淺傷害，而非以猛力插刺之方式刺向被害人臉
    部造成具有相當深度之傷害。參以證人洪秀鳳、柯欣慧於警
    詢及偵查中均未證稱被告與洪秀鳳有何仇恨，被告實無欲致
    洪秀鳳死亡之動機。是被告以菜刀攻擊被害人洪秀鳳固屬具
    有高度危險性之行為，然以被告使用菜刀之方式為揮舞並非
    深刺、下手力道非強、被害人所受傷害之程度、與被害人並
    無仇恨等情綜合判斷，被告並無殺人之故意及置被害人於死
    地之決心甚明。是被告係因一時驚慌，而基於普通傷害之犯
    意持刀向被害人洪秀鳳揮舞，造成被害人受有前揭傷害等情
    ，即堪認定。
  (三)綜上，被告於前開時地，以自行複製之鑰匙侵入柯欣慧之住
    宅，並基於普通傷害之犯意，持菜刀傷害告訴人洪秀鳳，造
    成洪秀鳳受有前揭傷害各情，事證明確，應依法論科。
三、核被告所為，係犯刑法第三百零六條第一項侵入住宅罪、同
    法第二百七十七條第一項普通傷害罪。再被告於侵入告訴人
    柯欣慧住處時，本無計畫傷害告訴人洪秀鳳之意，而係另起
    犯意，是被告所犯上開二罪，犯罪態樣有異，且犯意各別，
    應予分論併罰。爰審酌被告高職畢業之智識程度，未婚、無
    小孩、現從事冷飲服務業工作之生活狀況，被告與告訴人柯
    欣慧已分手月餘，仍擅自以自行複製之鑰匙侵入柯欣慧住處
    之犯罪手段、動機；以菜刀傷害告訴人洪秀鳳之犯罪手段，
    其惡性與手段危害性均屬嚴重，實不宜輕縱；告訴人洪秀鳳
    所受傷勢情形；暨被告坦承犯行，然未能與告訴人達成和解
    、賠償損害之犯後態度等一切情狀，分別量處如主文所示之
    刑，並定其應執行刑，以資警懲。另未扣案被告複製之柯欣
    慧住處鑰匙一支，為被告所有，並為被告侵入柯欣慧住處時
    使用之物，業據被告於本院供述明確，雖未扣案，然無證據
    證明已滅失，應依刑法第三十八條第一項第二款，宣告沒收
    。又被告傷害被告人洪秀鳳時使用之菜刀一把，為被告家人
    所有，因非被告所有之物，與刑法第三十八條第一項第二款
    規定不符，自不予宣告沒收。另被告於上開時地攜往告訴人
    柯欣慧住處之長型束帶、膠帶、白色折疊刀、打火機、潤滑
    劑、鴨舌帽、手機、香菸等物，其中長型束帶、膠帶、白色
    折疊刀、打火機均為被告從事水電工使用之物品，且上開物
    品均無證據證明與本案有關，自均不予宣告沒收，併與敘明
    。
據上論斷，應依刑事訴訟法第二百九十九條第一項前段、第二百
七十三條之一第一項，刑法第三百零六條第一項、第二百七十七
條第一項、第五十一條第五款、第三十八條第一項第二款，刑法
施行法第一條之一第一項、第二項前段，判決如主文。
本案經檢察官李白松到庭執行職務。
中    華    民    國   100    年    4     月    29    日
                  刑事第十二庭  法  官  黃琴媛
以上正本證明與原本無異
如不服本判決應於收受本判後10日內向本院提出上訴書狀，並應
敘述具體理由。其未敘述上訴理由者，應於上訴期間屆滿後20日
內向本院補提理由書狀（均須按他造當事人之人數附繕本）「切
勿逕送上級法院」。
                                書記官  曾國華
中    華    民    國   100    年    4     月    29    日
附錄本判決論罪科刑法條
中華民國刑法第306條第1項
無故侵入他人住宅、建築物或附連圍繞之土地或船艦者，處 1
年以下有期徒刑、拘役或 3 百元以下罰金。
中華民國刑法第277條第1項
傷害人之身體或健康者，處 3 年以下有期徒刑、拘役或 1 千元
以下罰金。